---
title: "Análise de Gastos de Deputados: Nossas Perguntas"
output:
  html_document: default
  html_notebook: default
---

```{r setup, echo=FALSE, warning=FALSE, message=FALSE}
library(tidyverse)
library(here)
theme_set(theme_bw())
```

```{r warning=FALSE, message=FALSE}
dadosCEAP = read_csv("./dadosCEAP.csv")
```

Para essa análise usaremos dados de gastos de deputados utilizando a cota para o exrcício da atividade parlamentar (CEAP), que é uma cota única mensal destinada a custear os gastos dos deputados exclusivamente vinculados ao exercício da atividade parlamentar. Mais informações [aqui](http://www2.camara.leg.br/transparencia/acesso-a-informacao/copy_of_perguntas-frequentes/cota-para-o-exercicio-da-atividade-parlamentar).

Ao longo da análise reponderemos 6 perguntas usando esses dados.


### Pergunta 1: Quais são os deputados que gastaram mais dinheiro da CEAP? Quais são os mais econômicos?
```{r}
p1Dados <- dadosCEAP %>% group_by(nomeParlamentar, idCadastro) %>% 
                        filter(valorLíquido > 0) %>% 
                        summarise(valorLíquido = sum(valorLíquido)) %>% 
                        arrange(desc(valorLíquido))

topDeputadosGastadores <- p1Dados %>% head(10)
topDeputadosEconomicos <- p1Dados %>% tail(10)


topDeputadosGastadores %>%
ggplot(aes(x=reorder(nomeParlamentar, -valorLíquido), y=valorLíquido, fill=factor(valorLíquido)))+
  geom_bar(stat="identity", position="dodge")+
  coord_flip() +
  scale_fill_discrete(name = "Valor Gasto") +  
  ylab("Valor líquido gasto da Cota Parlamentar (em R$)") +
  xlab("Nome do Parlamentar") + 
  ggtitle("Deputados que gastaram mais dinheiro da CEAP")
```

Agrupando os dados por nome de parlamentar, somando os gastos líquidos de cada um e ordenando os parlamentares por total gasto, temos um ranking de quem gastou mais, desse ranking, o gráfico acima exibe os 10 parlamentares que mais gastaram dinheiro da CEAP.

```{r}
topDeputadosEconomicos %>%
ggplot(aes(x=reorder(nomeParlamentar, -valorLíquido), y=valorLíquido, fill=factor(valorLíquido)))+
  geom_bar(stat="identity", position="dodge")+
  coord_flip() +
  scale_fill_discrete(name = "Valor Gasto") +  
  ylab("Valor líquido gasto da Cota Parlamentar (em R$)") +
  xlab("Nome do Parlamentar") + 
  ggtitle("Deputados que gastaram menos dinheiro da CEAP")
```

De maneira análoga aos que mais gastaram dinheiro da CEAP, selecionamos os 10 parlamentares que menos gastaram.  


### Pergunta 2: Quais os estados cujos deputados gastam mais no exterior? Quais os estados cujos deputados gastam menos no exterior?

```{r}
dadosGastosExterior <- dadosCEAP %>% filter(tipoDocumento == 2)

gastosExteriorPorParlamentar <- dadosGastosExterior %>% 
                                group_by(nomeParlamentar, idCadastro) %>% 
                                filter(valorLíquido > 0) %>% 
                                summarise(valorLíquido = sum(valorLíquido), sgUF = first(sgUF))

#está excluindo alguns estados. Não entendo porque.
medianaDeGastoDeParlamentaresPorEstado <- gastosExteriorPorParlamentar %>% 
                                          group_by(sgUF) %>% 
                                          summarise(medianaValorLiquido = median(valorLíquido)) %>% arrange(desc(medianaValorLiquido))

medianaDeGastoDeParlamentaresPorEstado %>%
ggplot(aes(x=reorder(sgUF, -medianaValorLiquido), y=medianaValorLiquido, fill=factor(medianaValorLiquido)))+
  geom_bar(stat="identity", position="dodge")+
  coord_flip() +
  scale_fill_discrete(name = "Valor Gasto") +  
  ylab("Mediana dos gastos de parlamentares no exterior (em R$)") +
  xlab("Estado") + 
  ggtitle("Mediana de gastos de parlamentares no exterior por estado")
```

Para responder a essa pergunta, coletamos todos dos dados de gastos no exterior, agrupamos os gastos por parlamentar, ficando assim com os gastos de cada parlamentar no exterior, após isso, agrupamos esses dados por estado, calculando a mediana dos gastos de parlamentares no exterior por estado.  
Ficamos assim com a mediana dos gastos de parlamentares no exterior por estado, essa é a informação exibida no gráfico acima, onde podemos ver todos os estados na ordem de quem gasta menos para quem gasta mais.

### Pergunta 3: Quais os partidos cujos parlamentares mais usam CEAP no estado da Paraíba? Quais são os que menos usam? Mesmas perguntas considerando valores em R$

```{r}
dadosDeGastosParaiba <- dadosCEAP %>% filter(sgUF == "PB")

#TODO: filtrar valores negativos no começo

gastosParlamentaresPB <- dadosDeGastosParaiba %>% group_by(nomeParlamentar, idCadastro) %>% 
                        filter(valorLíquido > 0) %>% 
                        summarise(valorLíquido = sum(valorLíquido), sgPartido = first(sgPartido))

medianaDeGastoDeParlamentaresPBPorPartido <- gastosParlamentaresPB %>% 
                                          group_by(sgPartido) %>% 
                                          summarise(medianaValorLiquido = median(valorLíquido)) %>% arrange(desc(medianaValorLiquido))


numeroGastosParlamentaresPB <- dadosDeGastosParaiba %>% group_by(nomeParlamentar, idCadastro) %>% 
                               filter(valorLíquido > 0) %>% 
                               summarise(numeroDeGastos = n(), sgPartido = first(sgPartido))


medianaNumeroDeGastoDeParlamentaresPBPorPartido <- numeroGastosParlamentaresPB %>% 
                                          group_by(sgPartido) %>% 
                                          summarise(medianaNumeroDeGastos = median(numeroDeGastos)) %>% arrange(desc(medianaNumeroDeGastos))
```

Para esse pergunta, podemos ter duas abordagens diferentes:  
1. Contabilizar o número de vezes que o parlamentar usou a cota. Para responder qual usou mais vezes.  
2. Contabilizar o valor líquido gasto pelos parlamentares. Respondendo qual usou mais.

Para ambas, agrupamos os valores gastos por parlamentares e depois por partido, onde assossiamos a cada partido a mediana do número de vezes que seus parlamentares utilizaram a cota. Essa medida utilizada para que a análise não seja enviensada por outliers ou por partidos que possuam mais parlamentares que outros.

```{r}
medianaNumeroDeGastoDeParlamentaresPBPorPartido %>%
ggplot(aes(x=reorder(sgPartido, -medianaNumeroDeGastos), y=medianaNumeroDeGastos, fill=factor(medianaNumeroDeGastos)))+
  geom_bar(stat="identity", position="dodge")+
  coord_flip() +
  scale_fill_discrete(name = "Número de gastos") +  
  ylab("Mediana dos número de gastos de parlamentares") +
  xlab("Partido") + 
  ggtitle("Mediana do número de gastos de parlamentares por partido na Paraíba")
```

No gráfico acima, podemos observar quais são os partidos de usam a CEAP mais vezes, considerando deputados da paraíba, ordenado dos que mais usam para os que menos usam.


Para a segunda abordagem, agrupamos os dados de forma análoga à primeira, mas calculando a mediana do valor líquido gasto por cada parlamentar do partido.

```{r}
medianaDeGastoDeParlamentaresPBPorPartido %>%
ggplot(aes(x=reorder(sgPartido, -medianaValorLiquido), y=medianaValorLiquido, fill=factor(medianaValorLiquido)))+
  geom_bar(stat="identity", position="dodge")+
  coord_flip() +
  scale_fill_discrete(name = "Valor Gasto") +  
  ylab("Mediana dos gastos de parlamentares (em R$)") +
  xlab("Partido") + 
  ggtitle("Mediana de gastos de parlamentares por partido na Paraíba")
```

No gráfico acima, podemos observar quais são os partidos de usam a CEAP mais vezes, considerando deputados da paraíba, ordenado dos que mais usam para os que menos usam.


### Pergunta 4: Quais os deputados que mais ultrapassam o limite de CEAP do seu estado?
Para responder essa pergunta, usaremos dados de limites de CEAP.

```{r}
limitesCEAP <- read_csv("./limiteMensalCEAP.csv")


gastosParlamentaresPorMes <- dadosCEAP %>%
                             mutate(mes = format(dataEmissao, "%m"), ano = format(dataEmissao, "%Y")) %>%
                             group_by(nomeParlamentar, idCadastro, mes, ano) %>%
                             summarise(valorLíquido = sum(valorLíquido), sgUF = first(sgUF)) %>%
                             filter(mes != "N/A" && ano != "N/A")


gastosParlamentaresPorMes <- merge(gastosParlamentaresPorMes, limitesCEAP, by.x = "sgUF", by.y = "UF")

numeroDeVezesQueCadaParlamentarPassouDaCota <- gastosParlamentaresPorMes %>%
                                               group_by(nomeParlamentar, idCadastro) %>%
                                               summarise(vezesAcimaDaCota = sum(valorLíquido > limite_mensal)) %>% arrange(desc(vezesAcimaDaCota))

topParlamentaresAcimaDoLimite <- head(numeroDeVezesQueCadaParlamentarPassouDaCota, 10)
parlamentaresQueNuncaPassaramDoLimite <- filter(numeroDeVezesQueCadaParlamentarPassouDaCota, vezesAcimaDaCota == 0)

topParlamentaresAcimaDoLimite %>%
ggplot(aes(x=reorder(nomeParlamentar, -vezesAcimaDaCota), y=vezesAcimaDaCota, fill=factor(vezesAcimaDaCota)))+
  geom_bar(stat="identity", position="dodge")+
  coord_flip() +
  ylab("Numero de vezes que o parlamentar passou do limite de gastos") +
  xlab("Parlamentar") + 
  ggtitle("Top 10 parlamentares que mais extrapolaram o limite de gastos")
```

Para responder essa pergunta, primeiro precisamos da informação de quanto cada parlamentar gastou em cada mês. Para tal, agrupamos os dados por parlamentar, mês e ano, somando os gasto líquidos.  
 
Com a informação de quanto cada parlamentar gastou em cada mês, contamos quantas vezes cada parlamentar extrapolou a cota e exibimos no gráfico acima.


### Pergunta 5: Quais estados cujos parlamentares gastam mais com passagens aéreas?

```{r}
gastosComPassagensAereas <- dadosCEAP %>% filter(tipoDespesa == "PASSAGENS AÉREAS")

gastosComPassagensAereasPorParlamentar <- gastosComPassagensAereas %>% 
                                          filter(valorLíquido > 0) %>% 
                                          group_by(nomeParlamentar, idCadastro) %>% 
                                          summarise(valorLíquido = sum(valorLíquido), sgUF = first(sgUF))

medianaDeGastoDeParlamentaresComPassagemPorEstado <- gastosComPassagensAereasPorParlamentar %>% 
                                                     group_by(sgUF) %>% 
                                                     summarise(medianaValorLiquido = median(valorLíquido)) %>% arrange(desc(medianaValorLiquido)) %>%
                                                     filter(sgUF != "N/A")

medianaDeGastoDeParlamentaresComPassagemPorEstado %>%
ggplot(aes(x=reorder(sgUF, -medianaValorLiquido), y=medianaValorLiquido, fill=factor(medianaValorLiquido)))+
  geom_bar(stat="identity", position="dodge")+
  coord_flip() +
  scale_fill_discrete(name = "Valor Gasto") +  
  ylab("Mediana dos gastos de parlamentares em passagens aéreas (em R$)") +
  xlab("Estado") + 
  ggtitle("Mediana de gastos de parlamentares com passagens aéreas")
```

No gŕafico acima temos a mediana dos gastos de parlamentares com passagens aérea por estado. Os valores estão ordenados dos que menos gastam aos que mais gastam.


### Pergunta 6: Quais são os tipos de despesa mais utilizados no uso da CEAP pelos deputados do PT, PSDB e PMDB? Mesma pergunta considerando valores em R$.


Para responder a essa pergunta, coletamos os dados de gastos de cada um dos 3 partidos escolhidos e agrupamos por tipo de despensa, contando quantas vezes cada uma tinha sido utilizada e somando o valor líquido de cada despesa. O resultado foi esse:

```{r fig.width=17, fig.height=10}
gastosDeputadosPT <- dadosCEAP %>% filter(sgPartido == "PT")
tiposDespesaDeputadosPT <- gastosDeputadosPT %>% group_by(tipoDespesa) %>% summarise(vezesQueOTipoDespesaFoiUsado = sum(valorLíquido > 0), valorTotal = sum(valorLíquido))

gastosDeputadosPSDB <- dadosCEAP %>% filter(sgPartido == "PSDB")
tiposDespesaDeputadosPSDB <- gastosDeputadosPSDB %>% group_by(tipoDespesa) %>% summarise(vezesQueOTipoDespesaFoiUsado = sum(valorLíquido > 0), valorTotal = sum(valorLíquido))

gastosDeputadosPMDB <- dadosCEAP %>% filter(sgPartido == "PMDB")
tiposDespesaDeputadosPMDB <- gastosDeputadosPMDB %>% group_by(tipoDespesa) %>% summarise(vezesQueOTipoDespesaFoiUsado = sum(valorLíquido > 0), valorTotal = sum(valorLíquido))
```

#### Para o PT:
```{r fig.width=17, fig.height=10}
tiposDespesaDeputadosPT %>%
ggplot(aes(x=reorder(tipoDespesa, -vezesQueOTipoDespesaFoiUsado), y=vezesQueOTipoDespesaFoiUsado, fill=factor(vezesQueOTipoDespesaFoiUsado)))+
  geom_bar(stat="identity", position="dodge")+
  scale_fill_discrete(name = "") +  
  ylab("Número de vezes que o tipo de despesa foi utilizado") +
  xlab("Tipo de despesa") + 
  ggtitle("Número de vezes que os Deputados do PT utilizaram a CEAP para cada tipo de despesa")+ 
  theme(axis.text.x = element_text(angle = 45, hjust = 1))
```

```{r fig.width=17, fig.height=10}
tiposDespesaDeputadosPT %>%
ggplot(aes(x=reorder(tipoDespesa, -valorTotal), y=valorTotal, fill=factor(valorTotal)))+
  geom_bar(stat="identity", position="dodge")+
  scale_fill_discrete(name = "") +  
  ylab("Despesas do partido (em R$)") +
  xlab("Tipo de despesa") + 
  ggtitle("Valor gasto pelo PT por tipo de despesa")+ 
  theme(axis.text.x = element_text(angle = 45, hjust = 1))
```

#### Para o PSDB:
```{r fig.width=17, fig.height=10}
tiposDespesaDeputadosPSDB %>%
ggplot(aes(x=reorder(tipoDespesa, -vezesQueOTipoDespesaFoiUsado), y=vezesQueOTipoDespesaFoiUsado, fill=factor(vezesQueOTipoDespesaFoiUsado)))+
  geom_bar(stat="identity", position="dodge")+
  scale_fill_discrete(name = "") +  
  ylab("Número de vezes que o tipo de despesa foi utilizado") +
  xlab("Tipo de despesa") + 
  ggtitle("Número de vezes que os Deputados do PSDB utilizaram a CEAP para cada tipo de despesa")+ 
  theme(axis.text.x = element_text(angle = 45, hjust = 1))
```

```{r fig.width=17, fig.height=10}
tiposDespesaDeputadosPSDB %>%
ggplot(aes(x=reorder(tipoDespesa, -valorTotal), y=valorTotal, fill=factor(valorTotal)))+
  geom_bar(stat="identity", position="dodge")+
  scale_fill_discrete(name = "") +  
  ylab("Despesas do partido (em R$)") +
  xlab("Tipo de despesa") + 
  ggtitle("Valor gasto pelo PSDB por tipo de despesa")+ 
  theme(axis.text.x = element_text(angle = 45, hjust = 1))
```

#### Para o PMDB:
```{r fig.width=17, fig.height=10}
tiposDespesaDeputadosPMDB %>%
ggplot(aes(x=reorder(tipoDespesa, -vezesQueOTipoDespesaFoiUsado), y=vezesQueOTipoDespesaFoiUsado, fill=factor(vezesQueOTipoDespesaFoiUsado)))+
  geom_bar(stat="identity", position="dodge")+
  scale_fill_discrete(name = "") +  
  ylab("Número de vezes que o tipo de despesa foi utilizado") +
  xlab("Tipo de despesa") + 
  ggtitle("Número de vezes que os Deputados do PMDB utilizaram a CEAP para cada tipo de despesa")+ 
  theme(axis.text.x = element_text(angle = 45, hjust = 1))
```

```{r fig.width=17, fig.height=10}
tiposDespesaDeputadosPMDB %>%
ggplot(aes(x=reorder(tipoDespesa, -valorTotal), y=valorTotal, fill=factor(valorTotal)))+
  geom_bar(stat="identity", position="dodge")+
  scale_fill_discrete(name = "") +  
  ylab("Despesas do partido (em R$)") +
  xlab("Tipo de despesa") + 
  ggtitle("Valor gasto pelo PMDB por tipo de despesa")+ 
  theme(axis.text.x = element_text(angle = 45, hjust = 1))
```