---
title: "Usando Regressão Linear para Explicar a votação de Deputados"
output: html_document
---

```{r setup, echo=FALSE, warning=FALSE, message=FALSE}
library(tidyverse)
library(here)
theme_set(theme_bw())
```

Nessa análise, estamos interessados em responder algumas perguntas sobre os dados sobre as votações para Deputados Federais nos anos de 2006 e 2010.  
Esses dados foram retirados da página do TSE (Tribunal Superior Eleitoral).  


```{r}
# função que recebe uma variável categórica e a tranforma em uma numérica
dummyfy <- function (variable) {
  return (
    variable %>% 
    as.factor %>% 
    as.numeric
  )
}
```


## Pergunta 1: Um modelo de regressão múltipla com todas as variáveis é plausível para explicar a variação em y (número de votos) em 2006? Mesma pergunta para 2010. 

Para responder essa pergunta, precisamos criar um modelo de regressão linear em que o número de votos está em função de todas as variáveis do conjunto de dados. Contudo, podemos observar que temos algumas variáveis categóricas, e que não podem ser simplismente utilizadas no modelo de regressão. Assim, ficamos com duas alternativas:  
1. Descartar essas variáveis  
2. Utilizar alguma estratégia para converter as variáveis categóricas em numéricas.

Como podemos ter informações importantes para explicar o número de votos nas variáveis categóricas, decidimos ir pelo caminho da 2a alternativa.
Para implementar isso, utilizamos a estratégia de dummyficação, onde é atribuído um valor numérico gerado a partir de um valor categórico.
Para tal, utilizamos as funções *as.factor* e *as.numeric*.

Além disso, geramos um novo conjunto de dados contendo só as variáveis numéricas do conjunto dados original e as variáveis dummyficadas para que possamos utilizar no model de regressão linear.

Ao fim, geramos o modelo e sumarizamos suas informações.

### Para 2006
```{r warning=FALSE, message=FALSE}
#importa dados de 2006
dados2006 <- readr::read_csv(
  here::here('dados/eleicoes_2006.csv'), 
  local=readr::locale("br"),
  col_types = cols(
    ano = col_integer(),
    sequencial_candidato = col_character(),
    quantidade_doacoes = col_integer(),
    quantidade_doadores = col_integer(),
    total_receita = col_double(),
    media_receita = col_double(),
    recursos_de_outros_candidatos.comites = col_double(),
    recursos_de_pessoas_fisicas = col_double(),
    recursos_de_pessoas_juridicas = col_double(),
    recursos_proprios = col_double(),
    `recursos_de_partido_politico` = col_double(),
    quantidade_despesas = col_integer(),
    quantidade_fornecedores = col_integer(),
    total_despesa = col_double(),
    media_despesa = col_double(),
    votos = col_integer(),
    .default = col_character()))

# dummyfica variáveis categóricas
dados2006$sequencial_candidato.dummy <- dummyfy(dados2006$sequencial_candidato)
dados2006$nome.dummy <- dummyfy(dados2006$nome)
dados2006$uf.dummy <- dummyfy(dados2006$uf)
dados2006$partido.dummy <- dummyfy(dados2006$partido)
dados2006$cargo.dummy <- dummyfy(dados2006$cargo)
dados2006$sexo.dummy <- dummyfy(dados2006$sexo)
dados2006$grau.dummy <- dummyfy(dados2006$grau)
dados2006$estado_civil.dummy <- dummyfy(dados2006$estado_civil)
dados2006$ocupacao.dummmy <- dummyfy(dados2006$ocupacao)

# remove variáveis que foram dummyficadas
dadosRegressao2006 <- 
  dados2006 %>%
  select(-sequencial_candidato, -nome, -uf, -partido, -cargo, -sexo, -grau, -estado_civil, -ocupacao)

modeloCandidatos2006 <- lm(formula = votos ~ ., dadosRegressao2006, na.action = na.omit)

summary(modeloCandidatos2006)
```

Podemos ver que o modelo é plausível sim.

A partir do **p-valor**, podemos ver que a probabilidade do modelo ser igual ou pior que a hipótese nula é extremamente baixa.
Além disso, obeservando o valor do **R-quadrado ajustado** podemos ver que todas as variáveis em conjuto explicam aproximadamente **51%** dos valores de votos observados.


### Para 2010
Faremos os precedimentos de forma análoga a 2006
```{r warning=FALSE, message=FALSE}
#importa dados de 2006
dados2010 <- readr::read_csv(
  here::here('dados/eleicoes_2010.csv'), 
  local=readr::locale("br"),
  col_types = cols(
    ano = col_integer(),
    sequencial_candidato = col_character(),
    quantidade_doacoes = col_integer(),
    quantidade_doadores = col_integer(),
    total_receita = col_double(),
    media_receita = col_double(),
    recursos_de_outros_candidatos.comites = col_double(),
    recursos_de_pessoas_fisicas = col_double(),
    recursos_de_pessoas_juridicas = col_double(),
    recursos_proprios = col_double(),
    `recursos_de_partido_politico` = col_double(),
    quantidade_despesas = col_integer(),
    quantidade_fornecedores = col_integer(),
    total_despesa = col_double(),
    media_despesa = col_double(),
    votos = col_integer(),
    .default = col_character()))

# dummyfica variáveis categóricas
dados2010$sequencial_candidato.dummy <- dummyfy(dados2010$sequencial_candidato)
dados2010$nome.dummy <- dummyfy(dados2010$nome)
dados2010$uf.dummy <- dummyfy(dados2010$uf)
dados2010$partido.dummy <- dummyfy(dados2010$partido)
dados2010$cargo.dummy <- dummyfy(dados2010$cargo)
dados2010$sexo.dummy <- dummyfy(dados2010$sexo)
dados2010$grau.dummy <- dummyfy(dados2010$grau)
dados2010$estado_civil.dummy <- dummyfy(dados2010$estado_civil)
dados2010$ocupacao.dummmy <- dummyfy(dados2010$ocupacao)

# remove variáveis que foram dummyficadas
dadosRegressao2010 <- 
  dados2010 %>%
  select(-sequencial_candidato, -nome, -uf, -partido, -cargo, -sexo, -grau, -estado_civil, -ocupacao)

modeloCandidatos2010 <- lm(formula = votos ~ ., dadosRegressao2010, na.action = na.omit)

summary(modeloCandidatos2010)
```

Para 2010 vemos que o modelo também é plausível.

Temos um **p-valor** muito baixo e um **R-quadrado ajustado** indicando que o modelo explica cerca de **44%** dos valores de votos observados.



